【裁判字號】    96,上訴,551
【裁判日期】    970515
【裁判案由】    違反槍砲彈藥刀械管制條例等
【裁判全文】
臺灣高等法院刑事判決                 96年度上訴字第551號
上  訴  人
即  被  告  乙○○
選任辯護人  金學坪律師
上  訴  人
即  被  告  丁○○
                      8樓
選任辯護人  許巍騰律師
上  訴  人
即  被  告  丙○○
指定辯護人  本院公設辯護人 甲○○
上列上訴人即被告等因違反槍砲彈藥刀械管制條例等案件，不服
臺灣臺北地方法院94年度訴字第1731號，中華民國95年12月29日
第一審判決（起訴案號：臺灣臺北地方法院檢察署93年度偵字第
21826號、94年度偵緝字第882號），提起上訴，本院判決如下：
    主  文
原判決撤銷。
乙○○、丁○○、丙○○共同未經許可，持有可發射金屬或子彈
具有殺傷力之槍枝，均累犯，乙○○、丁○○各處有期徒刑參年
捌月，併科罰金新臺幣拾萬元，罰金如易服勞役，均以新臺幣壹
仟元折算壹日；丙○○處有期徒刑壹年拾月，併科罰金新臺幣捌
萬元，罰金如易服勞役，以新臺幣壹仟元折算壹日。未扣案之可
發射金屬或子彈具有殺傷力之槍枝壹支及制式子彈伍顆均沒收。
    事  實
一、乙○○前於民國87年間因違反槍砲彈藥刀械管制條例等案件
    ，經本院分別判處有期徒刑3月、6月，應執行有期徒刑8月確
    定，於90年5月4日易科罰金執行完畢。復於90年間因公共危
    險案件，經原審判處有期徒刑3月確定，甫於91年8月7日易科
    罰金執行完畢。丁○○前於80年間因違反懲治盜匪條例等案
    件，經臺灣臺南地方法院分別判處有期徒刑7年5月、2月、3
    月，應執行有期徒刑7年8月確定，於83年7月12日因縮短刑期
    假釋出監，假釋期間因累進處遇縮短刑期至89年1月12日屆滿
    ，未經撤銷假釋，其未執行之刑，以已執行論。丙○○前於
    86年間因恐嚇等案件，經臺灣士林地方法院分別判處有期徒
    刑4月、3月，應執行有期徒刑6月確定，於89年4月25日易科
    罰金執行完畢。
二、緣乙○○於92年12月10日下午3時30分許，邀同孫宗仰前往臺
    北市萬華區○○○道326巷4號1樓戊○○承租開設公司之處所
    ，與賴志明商談工程債務糾紛時，因乙○○與賴志明發生激
    烈口角，在場之戊○○友人蔡國華（所涉恐嚇及持有手槍等
    罪嫌，業經原審以93年度訴字第987號分別判處有期徒刑7月
    、2年6月，併科罰金新臺幣100000元，應執行有期徒刑3年，
    併科罰金新臺幣100000元確定）遂持其所攜帶之制式轉輪手
    槍，恐嚇乙○○及孫宗仰等人，孫宗仰見狀，乃以雙手將蔡
    國華持槍之右手下壓，致該手槍內所裝填之子彈擊發，打中
    孫宗仰左側大腿成傷，乙○○因而懷恨在心，乃將上情告知
    友人丁○○，並向丁○○商借槍彈，擬伺機報復洩憤。乙○○與丁○○均明知未經許可，不得持有手槍及子彈，竟共同
    基於持有槍彈以恐嚇他人之犯意聯絡，由丁○○於不詳時、
    地取得不詳可發射金屬或子彈具有殺傷力之槍枝1支及制式子
    彈15顆，而與乙○○共同持有後，乙○○遂於同年月13日中
    午某時，撥打電話邀約丙○○於當日前往丁○○位於臺北縣
    三重市○○街257號6樓住處。嗣丙○○依約於當日晚間某時
    前來會合後，乙○○乃將孫宗仰在上址戊○○之公司遭人開
    槍一事，告知丙○○，並要求丙○○於當晚前往該處開槍示
    警，丙○○因乙○○前曾協助處理其父後事，有恩於己，遂
    應允之，而與乙○○及丁○○共同基於持有槍彈以恐嚇他人
    之犯意聯絡，由丁○○於翌日凌晨3時許指示真實姓名年籍不
    詳之成年男子，將上開槍枝1支及子彈15顆交付丙○○持有，
    並囑丙○○擇無人出沒之際，朝上址戊○○之公司射擊十發
    示警，翌日再行返還槍彈即可。丁○○復指示亦有犯意聯絡
    之某真實姓名年籍不詳之成年男子騎乘車號不詳之機車，搭
    載丙○○前往現場。迨丙○○及該不詳男子於同日凌晨4時20
    分許抵達上址戊○○之公司後，丙○○旋即下車，依指示乘
    凌晨時分、四下無人之際，持上開槍枝朝該房屋門窗射擊子
    彈十發，彈頭分別貫穿門窗玻璃及大門上方之不鏽鋼窗欄，
    撞擊屋頂天花板、牆壁並貫穿廁所前隔間木板（毀損部分未
    據告訴），而以此加害生命、身體之事，恐嚇戊○○，致生
    危害於安全，事畢，丙○○旋步行至巷口，由等候接應之該
    不詳男子騎車搭載逃離現場，迨車行至臺北市○○區○○路
    附近某巷道內時，丙○○始下車，渠等二人旋各自離去。嗣
    丙○○於同日凌晨4時31分許步行至西園路2段140巷52號前之
    「７－統一超商」時，因內心不安，遂以設置於該超商外
    之公用電話撥打110報案後，始搭乘計程車離去，並依指示於
    同年月15日晚間某時前往上開丁○○住處，將上開槍枝及所
    餘子彈5顆交還丁○○。嗣為警於上址戊○○之公司前巷弄路
    面上扣得前開子彈彈殼10顆，並於屋內採獲彈頭銅包衣碎片6
    件及彈頭融化變形之鉛金屬5件，而循線查悉上情。
三、案經臺北市政府警察局萬華分局報請臺灣臺北地方法院檢察
    署檢察官偵查起訴。
    理  由
壹、關於證據能力方面：
一、關於被告丙○○於警詢及93年9月1日、94年6月14日、22日偵
    查中之自白任意性：
（一）按被告之自白，非出於強暴、脅迫、利誘、詐欺、疲勞訊
      問、違法羈押或其他不正之方法，且與事實相符者，得為
      證據。刑事訴訟法第156條第1項定有明文。再按除法律另
      有規定外，實施刑事訴訟程序之公務員因違背法定程序取
      得之證據，其有無證據能力之認定，應審酌人權保障及公
      共利益之均衡維護，同法第158條之4亦有明文。
（二）被告丙○○雖迭辯稱：因警員當時有監聽伊電話，知悉伊
      有吸毒習慣，警員稱如伊承認本案，即不再移送吸毒部分
      ，且警員稱承認不會有事，故伊於警詢時之自白，實係警
      員要求伊承認而取得，非出於任意性云云，惟經原審勘驗
      該次警詢錄音帶之結果，被告丙○○並無遭警員以強暴、
      脅迫、利誘、詐欺、疲勞訊問、違法羈押或其他不正之方
      法取供之情事，此有勘驗筆錄附卷可稽（見原審卷二第79
      至82頁反面），且被告丙○○於原審審理時亦供稱：「警
      察叫我承認，我也不知道是怎麼回事，所以我就承認」等
      語（見原審卷二第60頁），足見被告丙○○仍有選擇陳述
      與否之自由。參以被告丙○○自78年間起即有毒品、恐嚇
      、傷害、妨害自由等多項前科（見卷附本院被告前案紀錄
      表），其於93年8月31日因本案接受警詢時，既非初次犯罪
      之人，且係一智慮健全、具有相當社會經驗之成年人，於
      為警查獲後，豈有僅因警員以施用毒品之輕罪相脅，要求
      其頂罪，即貿然同意，率爾承認而自陷於開槍恐嚇重罪之
      可能？是被告丙○○於警詢時所為之自白，應認係出於任
      意性，其警詢筆錄，並非司法警察違反法定程序所取得，
      揆諸前開規定，自有證據能力。被告丙○○所辯警詢時之
      自白非出於任意性，並無證據能力云云，洵不足採。
（三）被告丙○○雖另辯稱：偵查中之自白係因警員要求伊在檢
      察官訊問時亦為相同陳述，警員將向檢察官求情，讓伊交
      保，伊不會有事，伊才向檢察官坦承，故此部分自白亦非
      出於任意性云云。惟查被告丙○○於93年8月31日為警拘
      提到案後翌日即同年9月1日接受檢察官訊問時自白犯行，
      經檢察官命以新臺幣100000元具保後，被告丙○○即遭釋
      放（見93年度偵字第15462號卷第111至115頁、第133至
      134頁），嗣被告丙○○於94年6月14日、22日接受檢察官
      訊問時，仍不否認持槍朝上址射擊之犯行（見94年度偵緝
      字第882號卷第10至14頁），倘警員確有以向檢察官求情
      交保為由，利誘詐欺被告丙○○，衡情被告丙○○於交保
      獲釋後，理應於94年6月14日、22日接受檢察官訊問時，
      即積極陳明其遭警員利誘詐欺始為前開自白等情事，惟其
      竟不此為，益證被告丙○○並無遭司法警察以不正方法取
      供之情事，復無證據足認其於偵查中之自白係司法警察等
      公務員違背法定程序所取得，其於偵查時之自白，自有證
      據能力。所辯此部分自白非出於任意性云云，亦不足採。
二、關於證人（含共同被告）於審判外之陳述：
（一）按92年9月1日施行之刑事訴訟法，已酌採英美法系之傳聞
      法則，其中第159條第1項明定被告以外之人，於審判外之
      言詞或書面陳述，除法律有規定者外，不得作為證據，用
      以保障被告之反對詰問權。而本法所規定傳聞法則之例外
      ，其中就被告以外之人於偵查中向檢察官所為之陳述，因
      檢察官代表國家偵查犯罪時，原則上當能遵守法定程序，
      且被告以外之人如有具結能力，仍應依法具結，以擔保其
      係據實陳述，故於第159條之1第2項明定「除顯有不可信之
      情況者外」，得為證據；又被告以外之人於檢察事務官、
      司法警察官或司法警察調查中所為之陳述，基於實體發現
      真實之訴訟目的，依第159條之2規定，如與審判中之陳述
      不符時，經比較結果，其先前之陳述，相對「具有較可信
      之特別情況」，且為證明犯罪事實存否所「必要」者，或
      於審判中有第159條之3所列死亡等原因而無法陳述或拒絕
      陳述之各款情形之一，經證明其調查中所為陳述絕對「具
      有可信之特別情況」，且為證明犯罪事實之存否所「必要
      」者，亦例外地賦與證據能力。是所謂「顯有不可信性」
      、「相對特別可信性」與「絕對特別可信性」，係指陳述
      是否出於供述者之真意、有無違法取供情事之信用性而言
      ，故應就偵查或調查筆錄製作之原因、過程及其功能等加
      以觀察其信用性，據以判斷該傳聞證據是否有顯不可信或
      有特別可信之情況而例外具有證據能力，並非對其陳述內
      容之證明力如何加以論斷，二者之層次有別，不容混淆。
（二）再按憲法第16條保障人民之訴訟權，就刑事被告而言，包
      含其在訴訟上應享有充分之防禦權，刑事被告詰問證人之
      權利，即屬該等權利之一，且屬憲法第8條第1項規定「非
      由法院依法定程序不得審問處罰」之正當法律程序所保障
      之權利；此等憲法上權利之制度性保障，有助於公平審判
      ，及發見真實之實現，以達成刑事訴訟之目的，為確保被
      告對證人（含其他具證人適格之人）之詰問權，證人於審
      判中，應依人證之法定程序，到場具結陳述，並接受被告
      之詰問，其陳述始得作為認定被告犯罪事實之判斷依據。
      刑事審判上之共同被告，係為訴訟經濟等原因，由檢察官
      或自訴人合併或追加起訴，或由法院合併審判所形成，其
      間各別被告及犯罪事實仍獨立存在。故共同被告對其他共
      同被告之案件而言，為被告以外之第三人，本質上屬於證
      人，自不能因案件合併關係而影響其他共同被告原享有之
      上開憲法上權利（司法院大法官會議釋字第582號解釋文及
      解釋理由參照）。法院就被告之案件對其他共同被告或與
      被告有共犯關係之人調查，均應依人證之調查程序傳喚該
      共同被告或共犯到場，命其立於證人之地位而為陳述，並
      通知被告，使被告有與之對質及詰問其現在與先前陳述之
      瑕疵的機會，以確保其對質詰問權，並藉以發現實體真實
      （最高法院94年度臺上字第1776號判決意旨參照）。
（三）共同被告丙○○於警詢及偵查時之陳述：
    1.查共同被告丙○○於警詢時之陳述，依刑事訴訟法第159
      條第1項之規定，固無證據能力，惟其於原審審理時已到
      庭作證，本院自得參酌其於原審審理暨警詢中之證詞，苟
      警詢時之證詞，具有較可信之特別情況，且為證明犯罪事
      實存否所必要者，得為證據。茲以共同被告丙○○係於93
      年8月31日接受警詢，距其於原審95年4月26日審理時到庭
      作證，已相隔逾1年，足認其警詢時之記憶應較原審審理時
      清晰，且顯然較無外力干擾或介入而為陳述，復無證據足
      認係司法警察違背法定程序所取得，自堪認其於警詢所為
      陳述之客觀外部情況，當有可信性特別情況。參以其陳述
      涉及被告乙○○及丁○○有無持槍恐嚇他人之事實，乃用
      以證明被告乙○○及丁○○犯罪與否，是其陳述對被告乙○○及丁○○犯罪事實之存否具有必要性，亦堪認定。從
      而，本院認其警詢筆錄符合前述「可信性」及「必要性」
      要件，其於警詢時所為之證述與原審、本院審理中不符，
      其先前之陳述具有較可信之特別情況，且為證明犯罪事實
      存否所必要，自得為證據。
    2.至共同被告丙○○於偵查中向檢察官所為之陳述，業經具
      結，其應擔負偽證罪責，有證人結文附卷可稽（見93年度
      偵字第15462號卷第116頁），且非公務員違背法定程序所
      取得，足認其於偵查時向檢察官所為之證述，並無顯不可
      信之情況，揆諸前開規定，亦得作為證據。
    3.況共同被告丙○○業經原審審理中以證人身分傳訊到庭陳
      述，賦予被告乙○○及丁○○對質詰問之機會（見原審卷
      二第59至63頁），依前開說明，共同被告丙○○於警詢及
      偵查中所為之陳述，應認具有證據能力。
（四）證人向萬年於偵查時之證述：
      查證人向萬年於偵查中向檢察官所為之證述，業經具結，
      擔負偽證罪責，有證人結文附卷可稽（見93年度偵字第
      15462號卷第162頁），且非公務員違背法定程序所取得，
      足認其於偵查時向檢察官所為之證述，並無顯不可信之情
      況，揆諸前開規定，亦得作為證據。
貳、實體方面：
一、訊據被告三人就戊○○之辦公處所於92年12月14日凌晨4時
    20分許遭人持槍朝門窗射擊子彈10發之事實，固不爭執，並
    均坦承被告乙○○偕同孫宗仰於92年12月10日下午，在戊○○之公司與賴志明商談工程債務糾紛時，遭在場之蔡國華持
    槍恐嚇，嗣槍內裝填之子彈不慎擊發，打中孫宗仰左側大腿
    成傷等情，惟均矢口否認有何持有槍彈恐嚇他人之犯行，被
    告乙○○辯稱：孫宗仰遭槍擊後，戊○○旋透過劉震邦與伊
    洽談，而於翌日與伊及孫宗仰達成和解，雙方誤會冰釋，伊
    並無教唆被告丙○○至戊○○之公司開槍示威洩憤之必要，
    亦無教唆被告丙○○犯罪之動機，被告丙○○於警詢及偵查
    中所言不實云云；被告丁○○辯稱：本案與伊無關，被告丙○○於警詢及偵查中所言不實云云；被告丙○○則辯稱：伊
    並無開槍恐嚇及在統一超商外撥打公用電話報案之行為，伊
    於警詢及偵查中之自白，與事實不符云云。惟查：
（一）臺北市萬華區○○○道326巷4號1樓戊○○承租之辦公處所
      ，於92年12月14日凌晨4時20分許遭人持槍朝該房屋門窗射
      擊子彈10發，彈頭分別貫穿門窗玻璃及大門上方之不鏽鋼
      窗欄，撞擊屋頂天花板、牆壁並貫穿廁所前隔間木板等情
      ，為被告等所不否認，並經臺北市政府警察局萬華分局鑑
      識小隊前往現場勘查屬實，且有在上址屋前巷弄路面上扣
      得之子彈彈殼10顆及屋內採獲之彈頭銅包衣碎片6件、彈頭
      融化變形之鉛金屬5件可資佐證（見93年度偵字第15462號
      卷第85至109頁之現場勘查採證報告）。
（二）又上址戊○○之公司發生之槍擊案，係由某真實姓名年籍
      不詳之成年男子騎乘車號不詳之機車，搭載持有不詳手槍
      1支及制式子彈15顆之被告丙○○前往現場，由被告丙○○
      下車，乘凌晨時分、四下無人之際，持該手槍朝房屋門窗
      射擊子彈10發後，再步行至巷口，由等候接應之該不詳男
      子騎車搭載逃離現場等情，迭據被告丙○○於警詢及偵查
      中自白不諱（見93年度偵字第15462號卷第9至10頁、第113
      至115頁、94年度偵緝字第882號卷第10至11頁），且查：
    1.擊發前開子彈之槍枝雖未扣案，然警員於現場採獲之子彈
      彈殼10顆及彈頭銅包衣碎片6件，經送內政部警政署刑事警
      察局以「性能檢驗法」及「比對顯微鏡比對法」鑑驗結果
      ，認：
      (1)子彈彈殼10顆，均係已擊發之口徑九釐米制式彈殼。經
        「比對顯微鏡比對法」比對結果，其彈底特徵紋痕相吻
        合，均係由同一槍枝所擊發。
      (2)彈頭銅包衣碎片6件，分別係：
        已擊發彈頭之銅包衣碎片1件（僅餘2條右旋之來復線
          ），業已嚴重磨損變形。
        已擊發彈頭之銅包衣碎片1件（僅餘3條右旋之來復線
          ），業已嚴重磨損變形。
        已擊發彈頭之銅包衣碎片1件（僅餘1條右旋之來復線
          ），業已嚴重磨損變形。
        已擊發彈頭之銅包衣碎片1件（僅餘2條右旋之來復線
          ），業已嚴重磨損變形。
        已擊發彈頭之銅包衣碎片1件（僅餘五條右旋之來復線
          ），業已嚴重磨損變形。
        已擊發彈頭之銅包衣碎片1件（共5片，其中1片僅餘5
          條右旋之來復線，1片僅餘2條右旋之來復線，1片僅餘
          1條右旋之來復線，另2片不具來復線），業已磨損變
          形（見93年度偵字第15462號卷第76至81頁之內政部
          警政署刑事警察局92年12月31日刑鑑字第0920240029
          號槍彈鑑定書）。
    2.至前述彈殼10顆，究係由改造手槍或制式手槍所擊發，雖
      未能扣得被告丙○○行為時所持用之手槍以資比對，且經
      原審函詢內政部警政署刑事警察局，亦認：只要可裝填、
      擊發口徑九釐米制式子彈之槍枝，均屬合適擊發上述彈殼
      之槍枝等情，有該局95年9月6日刑鑑字第0950119729 號函
      在卷可憑（見原審卷二第142頁），惟扣案之口徑九釐米制
      式子彈彈殼既不排除係由同一支手槍擊發之可能性，核與
      被告丙○○自承係使用手槍一支所擊發等情相符，自堪認
      被告丙○○係持不詳手槍一支朝上址門窗射擊子彈10 發無
      訛。而被告丙○○持有之該手槍擊發之子彈，既已射穿門
      窗玻璃及大門上方之不鏽鋼窗欄，撞擊屋頂天花板、牆壁
      並貫穿廁所前隔間木板，業如前述，且據證人即現場採證
      警員向萬年於偵查時所證（見93年度偵字第15462號卷第
      160至161頁），已堪認被告丙○○所持有之槍彈均具有殺
      傷力無訛。
（三）再查92年12月14日凌晨4時20分許本案發生前之同年月10
      日，上址戊○○之公司亦曾發生槍擊事件，此業據被告三
      人供述在卷，而該次事發原因，乃被告乙○○邀同孫宗仰
      前往該處，與賴志明商談工程債務糾紛時，因被告乙○○
      與賴志明發生激烈口角，在場之戊○○友人蔡國華遂持其
      所攜帶之制式轉輪手槍，恐嚇被告乙○○及孫宗仰等人，
      孫宗仰見狀，乃以雙手將蔡國華持槍之右手下壓，致該手
      槍內所裝填之子彈擊發，打中孫宗仰左側大腿成傷等情，
      業經原審以93年度訴字第987號刑事判決認定在案，並為
      被告三人所不否認。而據被告丙○○於警詢及偵查時供稱
      ，被告乙○○於92年12月13日中午，撥打電話邀約被告丙○○於當日前往被告丁○○位於臺北縣三重市○○街257
      號6樓住處，被告丙○○依約於當日晚間前往會合後，被
      告乙○○遂將孫宗仰在上址戊○○之公司遭人開槍一事告
      知被告丙○○，並要求被告丙○○於當晚前往該處開槍示
      警，被告丙○○因乙○○前曾協助處理其父後事，有恩於
      己，遂應允之，被告丁○○乃於翌日凌晨三時許，指示某
      不詳成年男子將上開不詳手槍1支及制式子彈15顆交付被
      告丙○○，並囑被告丙○○擇無人出沒之際，朝上址戊○○之公司射擊十發示警，翌日再行返還槍彈即可，被告丙○○乃收受該不詳男子所交付之上開槍、彈，並由被告丁○○指示某不詳成年男子騎乘機車搭載被告丙○○前往現
      場等情（見93年度偵字第15462號卷第9至12頁、第113 至
      115頁），足認被告乙○○係因陪同前往商談債務糾紛之
      孫宗仰遭戊○○之友人持槍誤擊成傷，乃委由被告丁○○
      取得制式手槍1支及制式子彈15顆後，再由被告乙○○及
      丁○○指示被告丙○○持以朝上址房屋門窗射擊子彈10發
      。又被告三人所持有之槍彈，乃具有殺傷力之槍、彈，業
      如前述，而持上開手槍1支及子彈15顆朝房屋門窗射擊子
      彈10 發，已足使承租該處之戊○○心生畏懼，致生危害
      於生命、身體之安全。是其等三人間，就持有槍彈射擊以
      恐嚇他人之犯行，確有犯意聯絡及行為分擔至明。
（四）被告丙○○於原審、本院審理時雖辯稱：伊並無開槍恐嚇
      之行為，伊於警詢及偵查中之自白，與事實不符云云。
      惟查：
    1.被告丙○○迭於警詢及偵查中，就被告乙○○及丁○○如
      何指示其持槍射擊、槍彈之來源、犯案之動機及過程，暨
      用畢之槍彈於何時、地交還被告丁○○等情供述甚詳（見
      93年度偵字第15462號卷第9至12頁、第113至115頁），衡
      情倘被告丙○○確非前往上址開槍示警之人，應無就案發
      始末為如此細節之陳述而自陷於罪之可能。
    2.參以被告丙○○於槍擊恐嚇後，因內心不安，乃於同日凌
      晨4時31分許步行至西園路二段140巷52號前之「７－統
      一超商」時，以設置於該處之公用電話撥打110報案等情，
      亦據被告丙○○於警詢及偵查時自承在卷（見93年度偵字
      第15462號卷第8、10、113、114頁），並有該統一超商監
      視錄影帶、報案錄音帶及臺北市政府警察局勤務指揮中心
      受理各類案件記錄單在卷可憑（見93年度偵字第15462號卷
      第71頁）。被告丙○○雖於原審、本院審理時否認有利用
      上開公共電話報案之行為，而原審勘驗該監視錄影帶翻拍
      之光碟片，亦僅見一名身穿深色外套及長褲、攜帶背包、
      蓄半長短髮之成年男子，於92年12月14日凌晨4時31分19
      秒走向設置於該統一超商門口之公用電話，至同日凌晨4時
      32分28秒掛斷公用電話離開，惟該名男子面孔模糊（見原
      審卷二第114頁反面之勘驗筆錄）；嗣經原審將上開監視錄
      影帶及光碟片送請法務部調查局鑑定結果，認畫面中之人
      影像模糊，雖經放大亦無法辨識，致無從認定其人是否被
      告丙○○；再經本院送請內政部警政署刑事警察局以「動
      態影像單格畫面擷取分析法」、「重合及特徵點比對法」
      並使用Adobe Photoshop7.0軟體進行影像處理結果，亦認
      待鑑對象無法顯現其五官特徵，且因錄影畫面欠清晰，致
      無法擷取臉部或其他身體特徵以資比對，故無法鑑定等情
      ，固有卷附法務部調查局95年8月22日調科柒字第
      09500385020號函及內政部警政署刑事警察局95年10月30
      日刑鑑字第0950148452號鑑定書可憑（見原審卷二第123至
      128頁、第158至159頁），惟查：
      (1)證人即本案承辦警員彭錚光於原審審理時證稱：案發後
        ，因報案電話會顯示來電，伊等根據來電號碼調閱發話
        地點之便利商店監視錄影帶，將影像做成照片及錄影帶
        ，持以詢問線民，線民指稱係四海之小白，嗣伊等因本
        案監聽被告乙○○，發現一通市內電話打給被告乙○○
        ，打電話之人自稱小白，伊等即查詢該市內電話之發話
        處，發現裝機地址係葬儀社，伊等即前往葬儀社查訪，
        發現小白在該處工作，據小白之同事指稱小白之全名為
        「丙○○」，伊等即發通知書傳喚被告丙○○，被告丙○○均不到場，嗣伊等聲請拘票後，始將被告丙○○拘
        提到案製作筆錄等語（見原審卷二第64頁）。
      (2)再經原審將上開報案錄音帶送請法務部調查局進行聲紋
        鑑定結果，認「送鑑錄音帶之待鑑疑為『丙○○』男子
        聲音，經與本局採樣之丙○○聲調，以聆聽比對法及聲
        紋圖譜特徵比對法比對分析結果，確認兩者語音特徵相
        似率約75%，研判與丙○○本人聲音音質相同（語音特徵
        相似率高於70%以上者，即判定『音質相同』）」等情，
        有該局95年6月28日調科參字第09500291980號聲紋鑑定
        報告書在卷足參（見原審卷二第94至100頁）。且據本案
        聲紋鑑定人耿良才於原審審理時證稱：所謂音質即聲音
        之品質，以聆聽比對法及聲紋圖譜特徵比對法進行鑑定
        ，所謂聲紋圖譜特徵比對法，即將送鑑之錄音帶、光碟
        片之聲音類比化，透過電腦轉為數位化圖譜，可在電腦
        螢幕上看見4條共振峰，由鑑定人根據4條共振峰之頻譜
        及形態，判斷聲紋特徵，此即所謂之聲紋，再配合聆聽
        比對法，意即由錄音帶瞭解被鑑定人之性別、年齡、教
        育程度、口頭禪、講話語癖、用語習慣等，並根據鑑定
        人之工作經驗，判斷二者之音色、腔調是否相符，由前
        述二種比對法判斷，如音質相似率達70%以上，即研判音
        質相同，意即被鑑定對象與送鑑聲音原則上應係出於同
        一人等語（見原審卷二第145至147頁）。足認前述報案
        錄音帶錄得之對話，係出於被告丙○○之口無訛。
      (3)參以原審勘驗上開報案錄音帶之對話內容如下（見原審
        卷二第79頁）：「警：警察局，報案……你好。Ａ：那
        個艋舺大道，326巷，剛剛差不多20分鐘前有槍響。警：
        20分鐘前有槍響？Ａ：20分鐘左右。警：大概幾號啊？
        Ａ：326巷口跑出來。跑掉了。警：巷口喔。好，我請警
        察過去。」依前揭報案內容以觀，被告丙○○係於案發
        後約20分鐘始撥打電話報警處理，倘被告丙○○並非持
        槍朝上址射擊之人，其如何知悉該處發生槍擊事件？如
        其僅係單純之目擊者，衡諸常情，理應於槍擊發生時立
        即報警，而無延滯約20分鐘始報案之可能，益證其於警
        詢及偵查時所供：伊於開槍後，由不詳男子騎車搭載逃
        離現場，迨車行至西園路附近某巷道內時，伊即下車離
        去，伊因開槍，內心不安，遂於步行至上開統一超商時
        ，以公用電話撥打110報案等語，應屬可採。被告丙○○
        確係持槍朝上址射擊之人無訛。其於原審、本院審理時
        翻異前詞，否認其有開槍及報案之行為，辯稱其於警詢
        及偵查中之自白，與事實不符云云，顯屬事後卸責之詞
        ，不足採信。
（五）至被告乙○○辯稱：孫宗仰遭槍擊後，戊○○旋透過劉震
      邦與伊洽談，而於翌日與伊及孫宗仰達成和解，雙方誤會
      冰釋，伊並無教唆被告丙○○至上址開槍示威洩憤之必要
      ，亦無教唆被告丙○○犯罪之動機云云；被告丁○○辯稱
      ：本案與伊無關云云；而被告丙○○於本院審理時亦否認
      有受被告乙○○及丁○○之指示前往上址開槍示警之行為
      。然查：
    1.被告乙○○於本案發生前數日，偕同孫宗仰前往上址戊○○辦公處所，與賴志明商談債務糾紛時，孫宗仰遭戊○○
      之友人持槍誤擊成傷，業如上述，而被告丙○○與戊○○
      或賴志明間素無怨隙，此為被告三人所不否認，則被告丙○○豈有無端率爾開槍而甘冒重刑之理？且被告乙○○前
      曾協助被告丙○○處理其父之後事，而有恩於被告丙○○
      ，此迭據被告丙○○自承在卷，衡情被告丙○○應無設詞
      攀誣被告乙○○之可能，益徵其確係受被告乙○○指示而
      朝上址開槍示警。是被告乙○○縱令於孫宗仰遭槍擊後翌
      日即與戊○○達成和解，亦不足據為有利於被告乙○○之
      認定。
    2.再據證人彭錚光於原審審理時證稱：案發後，伊等一開始
      即懷疑被告乙○○，因被告乙○○之小弟在案發前4日在相
      同地點受槍傷，4日後又發生槍擊案，伊等即開始監聽被告
      乙○○；迨拘提被告丙○○到案後，被告丙○○始供出被
      告丁○○，之前伊等並未鎖定被告丁○○；伊製作筆錄時
      ，雖曾詢問被告丙○○是否受被告乙○○指示犯下本案，
      但伊並未主動提及被告丁○○等語（見原審卷二第66頁反
      面），而被告丙○○與丁○○間並無怨隙，此亦為被告丁○○所不否認，衡情被告丙○○實無故意誣陷、供出槍彈
      來源為被告丁○○，而甘冒偽證刑責之理，益證被告丁○○確有提供槍彈並指示被告丙○○朝上址開槍之犯行。再
      參以被告丁○○與戊○○間並無怨隙，而被告丁○○與被
      告乙○○則係熟識長達30餘年之好友，顯見被告丁○○應
      係自被告乙○○處聽聞孫宗仰於上址遭槍擊成傷一事，而
      受被告乙○○委託取得持有上開手槍1支及子彈15顆，伺機
      報復，並與被告乙○○共同指示被告丙○○開槍恐嚇至明
      。是堪認被告乙○○及丁○○確有與被告丙○○共同基於
      持槍恐嚇之犯意聯絡，由被告乙○○及丁○○指示被告丙○○並由被告丁○○指示不詳男子將前開槍彈交付被告丙○○，持以朝上址擊發以恐嚇戊○○之犯行。被告丙○○
      於原審、本院審理時翻異前詞，改稱：未受被告乙○○及
      丁○○指示開槍云云，顯屬事後迴護被告乙○○及丁○○
      之詞，並不足採。被告乙○○及丁○○所辯，亦屬事後卸
      責之詞，均不足採。
（六）綜上所述，本件事證明確，被告三人未經許可，持不詳手
      槍及制式子彈，並由被告乙○○及丁○○指示被告丙○○
      持以朝上址擊發，恐嚇戊○○等犯行均堪認定，應予依法
      論科。
二、論罪科刑：
（一）關於刑法新、舊法之比較適用：
    1.查被告三人行為後，刑法業於94年2月2日修正公布，95年
      7月1日起施行。按行為後法律有變更者，適用行為時之法
      律，但行為後之法律有利於行為人者，適用最有利於行為
      人之法律，刑法第2條第1項定有明文。茲本條係規範行為
      後法律變更所生新舊法律比較適用之準據法，本身尚無新
      舊法比較之問題，於新法施行後，應一律適用新法第2條第
      1項之規定，為「從舊從輕」之比較（最高法院95年5月23
      日95年度第8次刑事庭會議決議參照）。而槍砲彈藥刀械管
      制條例第7條第4項、第12條第4項之未經許可持有手槍及未
      經許可持有子彈罪及刑法第305條之恐嚇危害安全罪之規定
      ，於被告三人行為後並未修正，亦無變更，該等條文固無
      新舊法比較適用之問題，惟其法定刑除有期徒刑外，尚應
      併科罰金，而關於罰金刑部分，刑法第33條第5款既已將罰
      金刑之最低額由銀元1元即新臺幣3元，修正提高為新臺幣
      1000元，比較新、舊法結果，自以被告三人行為時即修正
      前之刑法第33條第5款規定較有利於被告三人（本院暨所屬
      法院95年12月13日法律座談會刑事類提案第二號研討結果
      參照），就併科罰金部分，應依刑法第2條第1項前段，適
      用修正前之刑法第33條第5款規定論科。
    2.刑法第55條關於牽連犯之規定業經刪除，則被告三人所犯
      各罪，應予分論併罰。比較新、舊法結果，適用被告三人
      行為時之法律即修正前刑法第55條牽連犯之規定，對渠等
      較為有利。惟同條關於想像競合犯之規定，新法雖增列但
      書「不得科以較輕罪名所定最輕本刑以下之刑」，然僅係
      科刑之限制，為法理之明文化，非屬法律之變更，自無新
      舊法比較之問題（最高法院95年5月23日95年度第8次刑事
      庭會議決議參照），本應逕依新法第55條之規定論處，惟
      就牽連犯部分，既以舊法第55條有利於被告三人，則以同
      一法條規範之想像競合犯，自無從割裂適用新法，而應一
      體適用舊法第55條規定。
    3.又刑法第28條關於共犯之規定，由原條文：「二人以上共
      同實施犯罪之行為者，皆為正犯」，修正為：「二人以上
      共同實行犯罪之行為者，皆為正犯」，其修正理由係為釐
      清陰謀共同正犯、預備共同正犯、共謀共同正犯是否合乎
      本條規定之正犯要件。而被告三人間就前揭犯行有犯意聯
      絡及行為分擔，既屬實行犯罪行為之正犯，不論依修正前
      、後之規定，均為共同正犯，對被告三人而言並無有利或
      不利之情形，自不生新舊法比較之問題，應逕依裁判時法
      即修正後之刑法第28條，論以共同正犯（最高法院95年11
      月7日95年度第21次刑事庭會議決議參照）。
    4.刑法第47條關於累犯之規定：「受有期徒刑之執行完畢，
      或受無期徒刑或有期徒刑一部之執行而赦免後，5年以內再
      犯有期徒刑以上之罪者，為累犯，加重本刑至二分之一」
      ，業經修正為同條第1項：「受徒刑之執行完畢，或一部之
      執行而赦免後，5年以內故意再犯有期徒刑以上之罪者，為
      累犯，加重本刑至二分之一」，即限制以故意再犯者為限
      ，方成立累犯。被告等前案執行完畢5年以內故意再犯本件
      有期徒刑以上之罪，不論依修正前，或修正後之刑法第47
      條之規定，均構成累犯，對被告三人而言並無有利或不利
      之情形，自不生新舊法比較之問題，應逕依現行有效之法
      律即修正後刑法第47條第1項，論以累犯，並均加重其刑。
    5.刑法第42條關於易服勞役之規定，其中第2項關於易服勞役
      之折算標準，移列至第3項，並由「以1元以上3元以下，折
      算1日。但勞役期限不得逾6個月」，修正為「以新臺幣
      1000元、2000元或3000元折算1日。但勞役期限不得逾1年
      」。然依被告三人行為時之刑罰法律，即修正前刑法第42
      第2項及修正前罰金罰鍰提高標準條例第二條（現已刪除）
      「依刑法第42條第2項易服勞役者，均就其原定數額提高為
      100倍折算1日；法律所定罰金數額未依本條例提高倍數，
      或其處罰法條無罰金刑之規定者，亦同」等規定，易服勞
      役之折算標準最高為銀元300元即新臺幣900元，最低為銀
      元100元即新臺幣300元。比較新、舊法結果，以修正後之
      法律，對被告三人較為有利。爰併依刑法第2條第1項但書
      之規定，適用同法第42條第3項，就罰金部分均諭知易服勞
      役之折算標準。
（二）槍砲彈藥刀械管制條例於被告等本件行為後之94年1月26
      日修正，修正前之第11條第4項規定「未經許可，持有、寄
      藏或意圖販賣而陳列第1項所列槍砲（指其他可發射金屬或
      子彈具有殺傷力之手槍）者，處1年以上7年以下有期徒刑
      ，併科新臺幣0000000元以下罰金。」，修正後，改列為第
      8條，其法定刑規定「處3年以上10年以下有期徒刑，併科
      新臺幣0000000元以下罰金。」，比較修正前後之規定，自
      以修正前之規定，較有利於被告等。應適用修正前之槍砲
      彈藥刀械管制條例第11條第4項規定。
（三）核被告等所為，係犯槍砲彈藥刀械管制條例94年1月26日修
      正前第11條第4項之未經許可持有其他可發射金屬或子彈具
      有殺傷力之手槍、第12條第4項之未經許可持有子彈及刑法
      第305條之恐嚇危害安全罪。被告三人與真實姓名年籍不詳
      之成年男子間，就前揭槍擊恐嚇他人之犯行有犯意聯絡及
      行為分擔，皆為共同正犯。公訴意旨雖認被告乙○○係刑
      法第29條之教唆犯，惟按刑法上之教唆犯，以對於本無犯
      罪意思之人，唆令決意實施犯罪，為其本質；而共同正犯
      之成立，則以有犯意之聯絡與行為之分擔為構成要件。本
      案被告三人及不詳男子共同持槍射擊恐嚇他人，係被告等
      人事先共同謀議，而推由其中數人實施犯罪行為，主謀者
      即被告乙○○雖未下手實施犯罪，然依司法院大法官會議
      釋字第109號解釋，仍屬共同正犯（共謀共同正犯），而不
      得以教唆犯論。公訴意旨認被告乙○○應成立教唆犯，容
      有誤會，併此敘明。被告三人各以一行為觸犯未經許可持
      有上開槍、彈二罪名，皆為想像競合犯，依修正前刑法第
      55條之規定，均應從一重之未經許可持有其他可發射金屬
      或子彈具有殺傷力之手槍罪處斷。又被告三人持槍朝上址
      門窗擊發子彈之目的，在恐嚇危害戊○○之安全，所犯上
      開二罪間有方法結果之牽連關係，依修正前刑法第55條之
      規定，應從一重之未經許可持有其他可發射金屬或子彈具
      有殺傷力之槍枝罪處斷。被告等有事實欄所示之前案執行
      紀錄，此有卷附本院被告前案紀錄表可按，其等均於前案
      有期徒刑執行完畢5年內故意再犯有期徒刑以上之本罪，應
      依修正後刑法第47條第1項，論以累犯，並均加重其刑。被
      告丙○○關於本案於偵查中自白，並供述全部槍、彈之來
      源，因而查獲本案，應依槍砲彈藥刀械管制條例第18條第3
      項之規定減輕其刑，並先加後減之。
三、原審以被告等事證明確，而予論科，固非無見。惟查本件之
    槍枝並未扣案，雖被告丙○○於偵查中迭稱該槍枝係制式手
    槍云云，惟如上述，本案經原審函詢內政部警政署刑事警察
    局，認只要可裝填、擊發口徑九釐米制式子彈之槍枝，均屬
    合適擊發上述彈殼之槍枝等情，有該局95年9月6日刑鑑字第
    0950119729號函在卷可憑（見原審卷二第142頁），本件既未
    扣得該槍枝，且槍砲彈藥刀械管制條例就有關持有手槍之處
    罰，顯較重於持有其他可發射金屬或子彈具有殺傷力之槍枝
    ，是於法在無確切證據證明前，即不得遽憑被告丙○○之供
    述，即逕認該槍枝為制式手槍；原審執被告丙○○之供述，
    即逕認該槍枝為制式手槍，尚有未洽；另關於本案之罪名，
    槍砲彈藥刀械管制條例於被告等本件行為後之94年1月26日
    修正，修正前、後之刑度亦有輕重之別，原審漏未比較適用
    ，亦有疏漏；另被告丙○○關於本案於偵查中自白，並供述
    全部槍、彈之來源，因而查獲本案，原審亦漏未適用槍砲彈
    藥刀械管制條例第18條第3項之規定減輕其刑，且未斟酌該減
    輕係得減至三分之二，而處被告丙○○與被告乙○○、丁○○相似之刑，亦有未洽。被告等上訴意旨執詞否認犯罪，雖
    無可採。惟原判決既有上述可議，即屬無可維持，應由本院
    將原判決撤銷。爰審酌被告三人有上述前科，素行不良，被
    告乙○○僅因孫宗仰於戊○○之公司遭人槍擊成傷，即夥同
    被告丁○○及丙○○持槍朝該處門窗擊發子彈示警洩憤，以
    恐嚇危害戊○○之安全，雖未致人死傷，惟渠等擁槍自重，
    行為乖張，對社會治安所生危害甚鉅，犯後猶飾詞卸責，否
    認犯行，迄未報繳持有之全部槍彈，足見毫無悔意，固不宜
    施以過輕之刑，惟被告丙○○於警詢及偵查中曾自白犯行，
    供出槍彈來源，因而查獲被告乙○○及丁○○等一切情狀，
    量處如主文第2項所示之刑。並就罰金部分均諭知易服勞役
    之折算標準。
四、末查沒收之從刑因附屬於主刑，自應依主刑所適用之法律即
    修正前之刑法宣告之（最高法院九十五年五月二十三日九十
    五年度第八次刑事庭會議決議參照）。不詳手槍1支及未擊發
    之制式子彈5顆，均係違禁物，雖未扣案，惟不能證明業已滅
    失，不問屬於犯人與否，均應依修正前刑法第38條第1項第1
    款規定宣告沒收。至扣案之子彈彈殼10顆、彈頭銅包衣碎片
    6件及彈頭融化變形之鉛金屬5件，既因擊發而不具殺傷力，
    已非違禁物，自無從宣告沒收，併此敘明。
據上論斷，應依刑事訴訟法第369條第1項前段、第364條、第299
條第1項前段，94年1月26日修正前槍砲彈藥刀械管制條例第11條
第4項、第12條第4項，刑法第2條第1項、第11條前段、第28條、
第47條第1項、第42條第3項，修正前刑法第55條、第38條第1項第
1款，判決如主文。
本案經檢察官游明仁到庭執行職務。
中    華    民    國    97    年    5     月    15    日
                  刑事第二十庭審判長法  官  楊貴雄
                                    法  官  林立華
                                    法  官  林銓正
以上正本證明與原本無異。
如不服本判決，應於收受送達後10日內向本院提出上訴書狀，其
未敘述上訴之理由者並得於提起上訴後10日內向本院補提理由書
（均須按他造當事人之人數附繕本）。
                                    書記官  陳玲憶
中    華    民    國    97    年    5     月    15    日
附錄：本案論罪科刑法條全文
94年1月26日修正前槍砲彈藥刀械管制條例第11條第4項
未經許可，持有、寄藏或意圖販賣而陳列第一項所列槍砲者，處
1年以上7年以下有期徒刑，併科新臺幣700萬元以下罰金。
槍砲彈藥刀械管制條例第12條第4項
未經許可，持有、寄藏或意圖販賣而陳列子彈者，處5年以下有
期徒刑，併科新台幣300萬元以下罰金。


司法院資訊處製作；財團法人民間司法改革基金會備份。
